【裁判字號】    98,台上,1516
【裁判日期】    980319
【裁判案由】    強盜
【裁判全文】
最高法院刑事判決            九十八年度台上字第一五一六號
上  訴  人  乙○○
            甲○○
                    號
                    2
上列上訴人等因強盜案件，不服台灣高等法院台南分院中華民國
九十五年八月八日第二審判決（九十五年度上訴字第二九五號，
起訴案號：台灣台南地方法院檢察署九十二年度偵字第一二九四
四號、九十三年度偵字第五八九五號），提起上訴，本院判決如
下：
    主  文
原判決關於乙○○部分撤銷，發回台灣高等法院台南分院。
其他上訴駁回。
    理  由
一撤銷部分：
本件原判決維持第一審依修正前刑法牽連犯關係從一重論處上訴
人乙○○意圖為自己不法之所有，結夥三人以上，攜帶兇器，以
強暴至使不能抗拒，而取他人之物罪刑之判決，駁回該部分其在
第二審之上訴，固非無見。
惟查：(一)科刑判決所認定之事實，與所採之證據，不相適合，即
屬證據上理由矛盾，其判決當然為違背法令。原判決事實認定：
「……甲○○、乙○○及在場二名不詳男子因見許瑞美、鄭進興
二人身上穿戴之項鍊、手錶、戒指等物，價值不斐（菲），竟生
歹念，而共同基於意圖為自己不法所有之強盜犯意聯絡，強逼許
瑞美、鄭進興二人取下身上財物交付，並動手搜刮（括）許瑞美
隨身攜帶之皮包；許瑞美、鄭進興因遭拘禁、毆打，不能抗拒，
而將身上首飾、現金取下交付甲○○等人；許瑞美總計損失現金
四萬七千四百元（新台幣，下同）、手鍊、項鍊各一條、戒指四
枚、手錶一只，另鄭進興則交出戒指一枚。隨後，甲○○、乙○
○及在場二名不詳男子乃強押史文凱、許瑞美二人至同一處所二
樓房間內，喝令史文凱、許瑞美二人脫光衣物，仰躺在貼有瓷磚
之地板上，並將房間冷氣轉強，甲○○除對史文凱、許瑞美二人
恫稱：要對渠二人施打毒品，再報警查緝史文凱、許瑞美二人外
，又每隔約十五分鐘即命史文凱、許瑞美二人翻身趴在地板上，
而持健身彈簧棒毆打史文凱、許瑞美二人，致史文凱受有右眼瘀
傷、背部瘀傷之傷害；許瑞美受有頭部外傷、全身多處挫傷血腫
之傷害；而鄭進興則受有右手手背瘀傷之傷害。迨同日下午二時
許，甲○○、乙○○等人又將史文凱、許瑞美二人強押至該處一
樓，並承前使人行無義務之事及強盜之犯意聯絡，強逼史文凱簽
發每張面額八萬元之本票合計五張做為擔保，並強迫許瑞美、鄭
進興二人在該等本票背書，以作為史文凱欠款之擔保，而使史文
凱行無義務之事，並因此而取得許瑞美、鄭進興在史文凱簽發之
本票上背書之不法利益。嗣於同日下午三時許，甲○○、乙○○
及在場二名不詳男子中一人復共同將史文凱強押上史文凱所駕駛
之車牌號碼２Ｗ－７３０３號自小客車強逼史文凱返家籌錢……
。」等語（見原判決第二頁第十六行至第三頁第十一行），係認
乙○○與甲○○等人先強取被害人許瑞美、鄭進興財物後，始將
史文凱、許瑞美強押上樓逼令脫光衣物凌虐，之後再押下樓，逼
令史文凱簽發本票，並強迫許瑞美、鄭進興背書以為擔保，其後
再押史文凱回家籌錢。其所憑之證據，則係引述許瑞美於第一審
審理時所證：渠等遭甲○○及在場三名男子毆打，並命渠脫光衣
物，將渠與史文凱強押至二樓房間，命渠二人仰躺在地板上，僅
動手毆打時，始命翻身。甲○○及在場二名不詳男子均有至二樓
毆打渠二人，甲○○並恫稱，要對渠施打毒品再報警。其後渠等
又被押至樓下，乙○○持類似槍枝物品抵住史文凱頭部，逼迫史
文凱簽發本票，並強逼渠與鄭進興在本票上背書。簽發本票後，
甲○○命渠等將身上財物取下，並命另一在場男子搜括渠隨身皮
包，且渠親見在場一身材壯碩之不詳男子將史文凱之金錶放入口
袋中，但當時乙○○並未動手搜括財物。渠損失四萬五千元現金
、鑽石手鍊一條、紅寶石戒指三枚、祖母綠戒指一枚、翡翠玉鐲
一只、珍珠項鍊一條、手錶一支等情（見原判決第五頁第十九行
至第六頁第三行）。依該證言則係先被命脫光衣物押至二樓凌虐
，再押下樓逼令簽發本票及背書，其後始遭逼迫交付財物。其事
實之認定與所引之證據，不相一致。且許瑞美所述被搜括之財物
，與事實欄之記載亦有不符，難謂無證據上理由矛盾之違法。(二)
許瑞美於警詢時陳稱：「……然後在同日十七時許要我們簽下四
十萬元的本票，當簽下本票後，遂押走我小叔（史文凱）欲至我
小叔家中要錢，但過不久他們回來，聲稱我小叔半途跳車逃走了
，再恐嚇我要幫我施打毒品，再叫警察來捉我，再將我身上所有
之金飾，價值一百五十萬元、現金四萬二千元全部拿走……」等
語（見警卷第十三頁）。於檢察官偵查時亦證稱：「……甲○○
向我們說史文凱跑掉了，要放我們回去，甲○○打電話叫計程車
，我們臨走前又叫其中一人搜括我們二人身上財物，我向甲○○
說這樣我沒辦法生活，她將其中五千元還我。」等情（見一二九
四四號偵查卷第三九頁）。另證人鄭進興於警詢亦供稱：「……
當簽下本票後，遂押走史文凱欲至史文凱家中要錢，但過不久他
們回來，聲稱史文凱半途跳車逃走了，再將我身上金戒指拿走，
然後才讓我離去。」等語（見警卷第二八頁）。即甲○○於第一
審準備程序期日亦陳稱：「……回去以後，我對許瑞美說史文凱
已經跑走了，許瑞美就主動給我四萬二千元，後來又拿回五千元
，還有其他身上的手錶等物，要求我劃掉背書……」等語（見第
一審卷第四九頁），就何時取走許瑞美等人財物，與前述許瑞美
及鄭進興於警詢及偵訊時供述相符，即檢察官起訴之犯罪事實亦
同此認定。其等供述如果無訛，則許瑞美、鄭進興被取走財物，
似在史文凱被押回家籌錢並趁機逃脫之後，與前述原判決事實之
認定及許瑞美於第一審審理時之證言，即有相當之歧異，實情究
竟如何，自應詳予調查，明白審認。乙○○於原審據此辯稱：甲
○○返回住處後，突命許瑞美、鄭進興二人交付財物屬「臨時起
意」，其對此既無犯意之聯絡及行為之分擔，應非共同正犯等情
。原判決未為調查審認，亦未就乙○○前述辯解，何以不足採信
，於理由內予以說明，遽以許瑞美等人於第一審審理時所為證詞
，與其等於警詢及偵查中陳證情節，並無重大出入，認屬可採，
而為不利於乙○○之認定，尚嫌速斷，並有理由不備之違法。以
上或為上訴意旨所指摘，或為本院得依職權調查之事項，應認原
判決該部分有撤銷發回更審之原因。
二上訴駁回部分：
查第三審上訴書狀，應敘述上訴之理由，其未敘述者，得於提起
上訴後十日內補提理由書於原審法院，已逾上述期間，而於第三
審法院未判決前仍未提出上訴理由書狀者，第三審法院應以判決
駁回之，刑事訴訟法第三百八十二條第一項、第三百九十五條後
段規定甚明。本件上訴人甲○○因強盜案件，不服原審判決，於
民國九十五年八月二十二日提起上訴，並未敘述理由，迄今逾期
已久，於本院未判決前仍未提出，依上開規定其上訴自非合法，
應予駁回。
據上論結，應依刑事訴訟法第三百九十五條後段、第三百九十七
條、第四百零一條，判決如主文。
中    華    民    國  九十八  年    三    月   十九   日
                      最高法院刑事第十一庭
                          審判長法官  石  木  欽
                                法官  洪  佳  濱
                                法官  韓  金  秀
                                法官  呂  丹  玉
                                法官  段  景  榕
      本件正本證明與原本無異
                                      書  記  官
中    華    民    國  九十八  年    三    月  二十七  日
                                                Ａ


司法院資訊處製作；財團法人民間司法改革基金會備份。
